臺灣板橋地方法院刑事判決　　　　　　 100年度簡上字第45號
上　訴　人
即　被　告　薛佳慧
選任辯護人　法律扶助李基益律師
上列上訴人即被告因妨害名譽案件，不服本院99年度簡字第7194
號中華民國99年12月1 日第一審判決（聲請簡易判決處刑案號：
99年度偵續字第433 號），提起上訴，本院管轄之第二審合議庭
判決如下：
    主  文
上訴駁回。
    事實及理由
一、本案經本院審理結果，認原審判決以被告薛佳慧犯刑法第30
    9 條第1 項之公然侮辱罪，並審酌被告僅因細故即以不雅言
    語公然侮辱告訴人，足以貶損告訴人之聲譽，未尊重他人之
    名譽法益，兼衡以其犯罪之動機、目的、手段、素行、智識
    程度、犯後態度，及迄未與告訴人達成和解等一切情狀，判
    處被告罰金新臺幣3,000 元，並諭知易服勞役之折算標準，
    經核認事用法及量刑均無不當，應予維持，爰引用原審判決
    所記載之事實、證據及理由（如附件）。
二、上訴人即被告雖未於審理期日到庭，惟據其上訴狀記載之上
    訴意旨略以：（一）本案被告與告訴人發生口角之際，現場
    僅有被告、羅君江、告訴人、與江士松在場，與刑法第309
    條第1 項所規定之「公然」要件未合；當時會議進行之際，
    該會議室亦難認不特定人得未經允許處入該會議室，原審就
    此判斷容有未恰；（二）退步言，被告於98年10月29日代表
    全愛電子股份有限公司（下稱全愛公司）前往位在（改制前
    ）臺北縣三重市○○路129 號藍天電腦股份有限公司（下稱
    藍天公司）爭取租金緩期清償，而與告訴人意見未合緣由，
    係藍天公司於租期內已收取鉅額租金，而不應不顧商誼，於
    全愛公司救亡圖存之際堅不予寬限租金給付期限，縱被告曾
    表達「你不要臉」情緒議論，亦係希冀代表藍天公司之告訴
    人「這不要臉的事，你千萬別做」，並非針對告訴人本身之
    言語攻訐及惡意謾罵，加諸「不要臉」較「厚顏」而言屬通
    俗語法，對於行事風格不認同而提出「不要臉」之批評，如
    此即構成妨害名譽，未必符合社會通念云云。
三、按刑法分則中「公然」二字之意義，指以不特定人或多數人
    得以共見共聞之狀況為已足。又解釋多數人，係包括特定之
    多數人在內，至其人數應視立法意旨及實際情形已否達於公
    然之程度而定。經查：
（一）被告於偵查中供述：當初是在一個小房間裡談房租的事情
      ，伊可能一時煩躁才可能脫口講出「不要臉的東西」這些
      話，因為當時告訴人很強勢，可能才會脫口而出；於原審
      調查時供稱：伊可能在情急之下真的有說「你不要臉」但
      是後伊問羅君江伊當時是否有說這句話，羅君江說他沒有
      聽到這句話，又當時是在藍天公司會議室，中間有一張桌
      子，大概是坐，大概是坐4 個人就會滿的辦公室，當天門
      沒有打開，當天現場有江士松、伊、羅君江，沒多久告訴
      人就進來等情明確（見99年度偵續字第443 號卷第21頁、
      見原審卷第51頁背面），是被告於偵查中及原審訊問時均
      不否認在案發當場曾講出「不要臉的東西」、「不要臉」
      等話語。又證人即告訴人於原審時證稱：案發當時伊與被
      告在進藍天公司大門右側第1 間小會議室協調公司租金事
      宜；當時有被告、羅君江、伊及江士松，門本來是關著，
      是被告喊熱就打開了；還將冷氣加強，冷氣開了以後門還
      是沒有關，被告當時說「你這不要臉的東西」這句話時，
      門是開著的，是很多同事看見伊們吵的不可開交，才來勸
      伊們，伊反問被告「妳剛剛說什麼」，被告又重複說一次
      「你這不要臉的東西」，伊們當時有拍桌，聲音很大等情
      明確（見原審卷第52頁）。另證人江士松於偵查中證述：
      當天被告有到藍天公司，被告到場後直接找伊，談辦公室
      租金的事，另有一位羅先生與被告一起到場，告訴人是伊
      請到會議室來，現場對談過程不甚愉快，被告認為欠租金
      也不該將他們趕走，但是藍天公司立場是對方已積欠租金
      半年，不得已只好趕他們走，過程中被告認為即使欠租金
      也不能關他們廠房，後來告訴人認為依合約，藍天公司可
      以終止合約，但被告說「你懂什麼」，告訴人反問「妳懂
      什麼」2 人在現場都很生氣後來被告就說「你這不要臉的
      東西」，其他同事避免衝突擴大，就把告訴人請出會議室
      等情綦詳（見99年度偵字第3293號卷第30、31頁）。是依
      上揭被告、告訴人及證人之供述，已足以認定，被告確實
      有於原審判決所認定犯罪時、地，在有羅君江與江士松2
      人在場之會議室內，以「你這不要臉的東西」等語辱罵告
      訴人等情。既然該會議室中，除被告即告訴人之外，另有
      羅君江與江士松2 人在場，當被告以「你這不要臉的東西
      」等語辱罵告訴人之時，無論該會議室之門是否開啟，已
      然使得特定多數人得以聽聞。另外，依上揭告訴人及證人
      江士松所供情節，被告與告訴人爭吵之聲音必然很大，足
      以使得藍天公司同事聽聞，方得前往該會議室勸阻，亦足
      認該會議室是該公司內之人員特定多數人所得隨時進出之
      處所。是被告確係於特定多數人所得共見共聞之場所（原
      審判決誤載為不特定多數人所得共見共聞之場所，應予更
      正）出言辱罵告訴人「你這不要臉的東西」等情亦可認定
      。上訴意旨所指本件未合刑法第309 條第1 項規定「公然
      」之要件云云，容有誤會。
（二）「不要臉的東西」之語詞其意涵為「罵人不知羞恥」等情
      ，亦為教育部國語推行委員會所編纂之重編國語辭典修訂
      本所載明，足認被告以「你這不要臉的東西」等語辱罵告
      訴人之時，即足以貶損告訴人之人格，而減損該告訴人之
      聲譽，為侮辱之言語無誤。且依上揭告訴人及證人江士松
      之證述，亦足堪認定被告係蓄意對告訴人為上揭侮辱之言
      語。是上訴意旨所指，被告並非針對告訴人本身之言語攻
      訐及惡意謾罵云云，並非可採。
（三）另被告聲請傳訊證人羅君江，以證明被告於上揭時、地於
      會議室協商租金事宜時，會議室之門是否關閉，有無符合
      公然要件以及被告與告訴人爭執緣由及過程中雙方談話內
      容等項，本院認由於該會議室之門是否關閉並不影響該場
      所為不特定多數人所得共見共聞之場所之認定；以被告確
      實以「你這不要臉的東西」等語辱罵告訴人等節已經明確
      ，均已如上述，是證人羅君江已無再行傳訊之必要，附此
      指明。綜上，原審認定被告所為係犯刑法第309 條第1 項
      之公然侮辱罪，並審酌被告僅因細故即以不雅言語公然侮
      辱告訴人，足以貶損告訴人之聲譽，未尊重他人之名譽法
      益，兼衡以其犯罪之動機、目的、手段、素行、智識程度
      、犯後態度，及迄未與告訴人達成和解等一切情狀，判處
      被告罰金新臺幣3,000 元，並諭知易服勞役之折算標準，
      其認事用法均無違誤。上訴人即被告提其本件上訴並無理
      由，應予駁回。
四、被告經合法傳喚，無正當理由未於審判期日到庭，爰依刑事
    訴訟法第455 條之1 第1 項、第3 項之規定，準用同法第37
    1 條規定，不待其陳述，由檢察官一造辯論而逕行判決，附
    此指明。
據上論斷，應依刑事訴訟法第455 條之1 第1 項、第3 項、第36
8 條、第371 條、第373 條，判決如主文。
本案經檢察官到庭執行職務。
中    華    民    國   100    年    10    月    31    日
                  刑事第十五庭  審判長法  官  劉元斐
                                      法  官  毛彥程
                                      法  官  方鴻愷
以上正本證明與原本無異。
不得上訴。
                                      書記官  江怡萱
中    華    民    國   100    年    11    月    2     日